【裁判字號】    95,抗,277
【裁判日期】    950519
【裁判案由】    本票裁定
【裁判全文】
臺灣臺北地方法院民事裁定               95年度抗字第277號
抗  告  人  甲○○○○○○○○.
上列當事人與相對人和潤企業股份有限公司間聲請本票准許強制
執行事件，抗告人對於民國95年4月10日本院所為之95年度票字
第38179號裁定提起抗告，本院裁定如下：
    主  文
抗告駁回。
抗告程序費用由抗告人負擔。
    理  由
一、按執票人向本票發票人行使追索權時，得聲請法院裁定後強
    制執行，票據法第 123條定有明文；次按本票執票人，依上
    開規定，聲請法院裁定許可對發票人強制執行，係屬非訟事
    件，此項聲請之裁定，及抗告法院之裁定，僅依非訟事件程
    序，以審查強制執行許可與否，並無確定實體上法律關係存
    否之效力，如發票人就票據債務之存否有爭執時，應由發票
    人提起確認之訴，以資解決（最高法院57年度台抗第76號著
    有判例參照）。
二、本件抗告意旨略以：系爭本票共同發票人乙○前向相對人和
    潤企業股份有限公司，以分期付款附條件買賣方式購買計程
    車1輛，並靠行於抗告人車行，為辦理動產擔保設定登記，
    需由抗告人蓋用印信具名向監理機關辦理設定，並由抗告人
    與伊共同開立本票交相對人收執；當時相對人同意就前項債
    務於乙○發生遲延繳款情事時，相對人將不對抗告人追索，
    而僅要求抗告人催告乙○返還前開車輛並協助取回，是故相
    對人之真意顯係免除抗告人負擔本件債務，自不得再依原審
    本票裁定向抗告人主張任何權利等語。
三、惟依前開說明，法院就本票裁定事件，僅就本票是否具備形
    式要件而為審查；系爭本票從形式上觀之，符合票據法第
    123條規定，本院裁定准予強制執行，於法並無不合，至於
    該本票債務是否存在，係實體法上之爭執，抗告人應依訴訟
    程序另謀解決，非本件非訟程序所得加以審究。從而抗告人
    指摘原裁定不當，求予廢棄，為無理由，應予駁回。
四、又按在票據2人以上共同簽名時，應連帶負責，票據法第5條
    第2項定有明文；又債權人以各連帶債務人為共同被告提起
    給付之訴，以被告1人提出非基於其個人關係之抗辯，而經
    法院認為有理由者為限，始得適用民事訴訟法第56條第1項
    規定，是連帶債務人中之1人提出上訴，於行為當時就形式
    觀之，係基於個人關係之抗辯，且經法院認為有理由者，即
    無民事訴訟法第56條第1款規定之適用，亦即該上訴之效力
    不及於未上訴之連帶債務人（最高法院52年台上字第1930號
    判例、93年度台上字第62號判決參照）。此於非訟事件抗告
    程序，依非訟事件法第46條準用之。本件系爭本票由抗告人
    與債務人乙○共同簽發，應連帶負責，而相對人亦對2人聲
    請本票強制執行裁定，惟依抗告人之抗告理由形式觀之，係
    就其與相對人間之個別協議內容主張，為基於個人關係之抗
    辯，依前揭說明，其抗告效力不及於連帶債務人乙○，附此
    敘明。
五、爰裁定如主文。
中    華    民    國    95    年    5     月     19   日
                  民事第三庭審判長法  官  黃莉雲
                                  法  官  賴錦華
                                  法  官  李維心
以上正本係照原本作成
不得抗告
中    華    民    國    95    年    5    月     19    日
                                  書記官  詹雪娥


司法院資訊處製作；財團法人民間司法改革基金會備份。
